臺灣士林地方法院刑事判決　　　　　　　　　　　　　九十二年度訴字第二三七號
　　公　訴　人　臺灣士林地方法院檢察署檢察官
　　被　　　告　甲○○
右列被告因違反毒品危害防制條例案件，經檢察官提起公訴（九十一年度毒偵字第一
○八二號），本院判決如左：
    主  文
甲○○連續施用第一級毒品，累犯，處有期徒刑壹拾月，扣案之第一級毒品海洛因壹
包（淨重零點貳貳公克）沒收銷燬。
    事  實
一、甲○○前因犯賭博罪，經臺灣板橋地方法院於民國八十七年三月十日以八十七年
    簡字第二八號判決判處有期徒刑六月確定，並於八十八年十月九日縮刑期滿出監
    ，復因違反藥事法案件，經臺灣高等法院於八十八年十二月十五日，以八十八年
    上訴字第二二四七號判決判處有期徒刑八月確定，於八十九年七月二十九日執行
    完畢。甲○○另於八十七年間，因施用第二級毒品安非他命案件，經臺灣板橋地
    方法院以八十七年毒聲字第四七號裁定送觀察、勒戒後，認無繼續施用毒品之傾
    向，由臺灣板橋地方法院檢察署檢察官於八十七年九月八日以八十七年度偵字第
    一三六○九號處分不起訴確定，旋於八十七年間，再因施用毒品案件，經臺灣板
    橋地方法院以八十七年毒聲字第二一九九號裁定送觀察、勒戒後，認有繼續施用
    毒品之傾向，再由同院以八十七年毒聲字第二五九五號裁定令入戒治處所施以強
    制戒治，嗣戒治滿三月，成效評定為合格，復由同院以八十八年毒聲字第一九八
    三號裁定停止戒治並交付保護管束，並於八十八年十月二十二日保護管束期滿，
    經臺灣板橋地方法院檢察署檢察官於八十八年十一月十七日，以八十八年度戒毒
    偵字第一五○號處分不起訴確定（因該署檢察官誤甲○○為一犯施用毒品）。詎
    甲○○仍不知悛悔，於八十八年十月九日因另案執行徒刑出監後，竟另起施用第
    一級毒品海洛因及第二級毒品安非他命之不確定概括犯意，自九十一年四月間某
    日起，連續三次於不詳之時間，在停放台北縣板橋市南雅夜市，綽號「阿強」成
    年男子（真實年籍姓名均不詳）之車上及搭乘上開車輛由板橋市前往台北市途中
    等處，將「阿強」所提供，同時摻有第一級毒品海洛因及第二級毒品安非他命之
    香菸，以打火機點燃後抽煙之方式，同時施用第一級毒品海洛因及第二級毒品安
    非他命，最後一次係於九十一年九月七日下午三時許，亦在南雅夜市之「阿強」
    車上，以上開相同方式，同時施用海洛因及安非他命一次。嗣於同年九月七日十
    九時四十分許，經警在台北市○○區○○路與南京西路口查獲甲○○持有第一級
    毒品海洛因一包（淨重‧二二公克），乃依法逮捕並採其尿液送驗，因甲○○
    之尿液經送驗後，呈毒品陽性反應，始悉上情。
二、案經臺北市政府警察局大同分局報告臺灣士林地方法院檢察署檢察官偵查起訴。
    理  由
一、訊據被告甲○○，於本院審理時坦承於前揭時、地，主觀上認知「阿強」所交付
    其抽用之香煙內可能含有海洛因，而仍先後抽用該等香煙四次之連續施用第一級
    毒品海洛因犯行不諱，惟矢口否認有何施用第二級毒品安非他命之犯行，辯稱：
    因「阿強」並未告知伊香煙內摻有何種毒品，伊並無施用安非他命之故意云云。
    惟查：
(一)被告為警查獲當日（即九十一年九月七日）所採尿液，經警送台北市立療養院以
    酵素免疫分析法、薄層層析法進行初驗，結果呈安非他命類及嗎啡類（即施用海
    洛因之代謝物）陽性反應，有該院九十一年九月二十三日出具之煙毒尿液檢驗報
    告書在卷可憑（附於偵卷第五十二頁），而檢察官再將上開尿液送國防部憲兵司
    令部刑事鑑識中心以最精密之氣相層析質譜儀法進行複驗，結果仍呈甲基安非他
    命及嗎啡陽性反應，亦有該中心於九十二年一月二十四日出具之（九二）宇鑑字
    第○一○六二號鑑驗通知書附卷可憑（附於偵卷第五十六頁）。又被告為警查獲
    當日，經警當場扣得其持有白色粉末一包乙情，為被告所不否認，並有該粉末在
    卷可憑，經送鑑驗結果，證實該粉末淨重零點二二公克，含有第一級毒品海洛因
    成分，有法務部調查局出具之調科壹字第○四○○○三一一一四號鑑定通知書在
    卷可考（附於偵卷第五十頁），是被告坦承施用海洛因之自白與事實相符，可以
    採信，被告施用第一級毒品海洛因之犯行，事證明確，堪予認定。
(二)被告雖矢口否認施用安非他命犯行，並以前揭情詞置辯，惟按在文獻報告中，雖
    確實有藥品或食品因交叉反應（cross reaction），可在尿液測試中產生偽陽性
    （false positive）之安非他命或嗎啡反應，於作尿液篩檢時，也同樣的可能會
    有偽陽性產生。但利用精密的儀器分析，將可排除偽陽性之可能，而得到正確的
    答案，因此篩檢結果必須進一步確認，在目前最常採用之確認方法為氣相層析質
    譜儀（GC／MS，gas chromatography／mass spectrometry），此乃因在良好的
    操作條件下，以氣相層析質譜儀作藥物及其代謝產物之定性及定量分析，幾乎不
    會有偽陽性反應產生；又按單以免疫分析法檢驗尿液，有可能因交叉反應（
    Cross reaction），而對服用幾種其他非煙毒或甲基安非他命藥物者之尿液產生
    偽陽性之結果，然若搭配薄層分析法（TOXI -LAB），應可摒除絕大部分之偽陽
    性問題。至於使用氣相層析質譜儀分析法確認，則可完全排除偽陽性之干擾，此
    有法務部調查局（八二）000000000號檢驗通知書可參，本案被告於九
    十一年九月七日為警查獲當日所採尿液，經送國防部憲兵司令部刑事鑑識中心以
    最精密之氣相層析質譜儀法鑑驗後，結果確呈甲基安非他命陽性反應，業據說明
    如前，依據上開說明，被告確有於採尿前施用安非他命之行為，應甚明確；參以
    被告供承伊為警查獲前，除以抽「阿強」所交付之香煙而施用毒品外，並無其他
    施用毒品犯行，且伊先後四次施用完香煙後之感覺，並無特別之不同等情明確，
    堪認「阿強」先後四次提供被告吸用之香煙，除摻有海洛因外，尚混有安非他命
    無訛。又被告雖以「阿強」未曾事先告知伊香煙內摻有毒品，伊事先並不知悉香
    煙內摻有安非他命云云為辯。然查，海洛因與安非他命均係市價昂貴之毒品，「
    阿強」原無可能多次無償提供被告摻有毒品之香煙施用，而刻意隱瞞香煙內摻有
    海洛因、安非他命等毒品之事實，況被告自承接受「阿強」提供成分不明之香煙
    ，且抽完後頭暈暈的等情明確，依常理，被告自應有所警覺，豈有自始完全不加
    詢問香煙摻有何物之可能，是被告上開所辯，與常情有悖，真實性已屬有疑，況
    按施用毒品罪之成立，並不以行為人對於所施用毒品之種類主觀上有所確信為必
    要，行為人如對所施用之毒品種類有認知可能性，並予以施用，仍應認其主觀上
    具備施用該毒品之不確定故意，本案被告於本院審理時，自承主觀上已知悉香煙
    內摻有毒品等語在卷，是縱令其未明知實際之毒品種類，然安非他命乃施用毒品
    者最常使用的毒品之一，被告有施用安非他命之前科，對此當無不知之理，從而
    ，其對香煙內所摻毒品可能為安非他命乙情，仍應有預見之可能性，其竟連續施
    用該等香煙，主觀上有施用安非他命之不確定故意，當甚明確。是被告前揭所辯
    情詞，要係事後卸責之詞，委不足採。被告連續施用安非他命犯行，亦事證明確
    ，可以認定。
(三)查被告前因二次施用毒品案件，第一次經臺灣板橋地方法院裁定送觀察、勒戒後
    ，認無繼續施用毒品之傾向，經該院檢察署檢察官以八十七年度偵字第一三六○
    九號處分不起訴確定。第二次經台灣板橋地方法院以八十七年毒聲字第二一九九
    號裁定送觀察、勒戒後，認有繼續施用毒品之傾向，復經同院裁定令入戒治處所
    施以送強制戒治，期滿後，因該院檢察署檢察官誤被告為一犯施用毒品罪，乃以
    九十年度戒毒偵字第二八一號為處分不起訴確定等情，有該不起訴處分書及臺灣
    士林地方法院檢察署刑案資料查註紀錄表附卷可稽，堪認無訛。
(四)綜上，本案被告係三犯施用毒品罪，應依法論科。
二、查海洛因係毒品危害防制條例第二條第二項第一款所稱之第一級毒品，安非他命
    則為同條例之同條項第二款所稱之第二級毒品。核被告甲○○所為，係犯毒品危
    害防制條例第十條第一項之施用第一級毒品罪及同條第二項之施用第二級毒品罪
    。其持有第一級毒品海洛因及第二級毒品安非他命進而施用，持有第一級毒品及
    第二級毒品之低度行為，應各為施用第一級毒品及第二級毒品之高度行為所吸收
    ，均不另論以持有第一級毒品罪及持有第二級毒品罪。被告連續多次施用第一級
    毒品及施用第二級毒品犯行，均時間密接，所犯各係構成要件相同之罪，顯係分
    別基於概括犯意為之，均為連續犯，應各依刑法第五十六條之規定以一罪論，並
    分別加重其刑。公訴意旨就起訴被告施用安非他命犯行部分，僅記載被告於九十
    一年九月七日二十一時為警採尿前九十六小時內某時，在不詳地點施用第二級毒
    品安非他命之犯行，惟本案上開認定被告其餘施用第二級毒品安非他命犯行部分
    ，與起訴書所載犯行間，有連續犯之裁判上一罪關係，為起訴效力所及，基於審
    判不可分原則，本院自應併予審究，附此敘明。又被告每次均係將第一級毒品海
    洛因、第二級毒品安非他命同時摻入香煙內一起施用，係以一行為觸犯施用第一
    級、第二級毒品罪，為想像競合犯，依刑法第五十五條之規定，應從一重論以施
    用第一級毒品罪，公訴人未審酌上情，認被告所犯上開二罪犯意個別、行為互殊
    ，應予分論併罰，尚有未洽，併此敘明。又被告曾犯如事實欄所示前科犯行，有
    臺灣高等法院被告全國前案紀錄表附卷可稽，其於有期徒刑執行完畢後五年內，
    再犯本件有期徒刑以上之罪，為累犯，應依刑法第四十七條規定，遞予加重其刑
    。爰審酌被告前曾因施用毒品而先後送觀察、勒戒及強制戒治後，仍不知悛悔，
    復一再施用毒品，顯已有成癮性，惟念其施用毒品乃戕害身心健康，尚未危及他
    人並其犯罪之次數、動機、目的及其智識程度等一切情狀，量處如主文所示之刑
    ，以示懲儆。扣案之海洛因一包（淨重○‧二二公克），係查獲之第一級毒品，
    不問是否屬於犯人所有，應依毒品危害防制條例第十八條第一項前段之規定，諭
    知沒收銷燬。
三、至被告甲○○前於八十七年間之二犯施用毒品犯行，因台灣板橋地方法院檢察署
    檢察官誤認為一犯施用毒品罪，而於被告經強制戒治期滿後，以八十八年度戒毒
    偵字第一五○號處分不起訴確定（此不起訴處分因有重大違法之瑕疵，當然不生
    效力），迄今尚未經合法起訴審判，然被告於該次施用毒品犯行後，曾因另犯違
    反藥事法之轉讓禁藥罪，於八十九年二月二十九日入監服刑，至八十九年七月二
    十九日執行完畢後，始再為本案犯罪，是被告於入監服刑前之施用毒品犯行，與
    出監後所犯本案論罪科刑之施用毒品犯行，顯非基於概括犯意連續為之，而無連
    續犯之裁判上一罪關係，並非本案起訴效力所及，基於不告不理原則，本院無從
    審究，依法應由檢察官賡續偵處，附此敘明。
據上論斷，應依刑事訴訟法第二百九十九條第一項前段，毒品危害防制條例第十條第
一項、第二項、第十八條第一項前段，刑法第十一條、第五十六條、第五十五條、第
四十七條，判決如主文。
本案經檢察官謝榮林到庭執行職務。
中      華      民      國    九十三    年      一月      五      日
                                    臺灣士林地方法院刑事第三庭
                                        審判長法  官  雷  雯  華
                                              法  官  李  育  仁
                                              法  官  吳  祚  丞
右正本證明與原本無異。
如不服本判決應於送達後十日內向本院提出上訴狀。
                                              書記官  林  立  原
中      華      民      國    九十三    年      一      月      七      日
符錄本判決論罪科刑依據之法條：
毒品危害防制條例第十條：
  施用第一級毒品者，處六月以上五年以下有期徒刑。
  施用第二級毒品者，處三年以下有期徒刑。
